【裁判字號】    91,簡,319
【裁判日期】    920130
【裁判案由】    綜合所得稅
【裁判全文】
高雄高等行政法院簡易判決                          九十一年度簡字第三一九號
    原      告  甲○○
    被      告  財政部台灣省南區國稅局
    代  表  人  許虞哲局長
    訴訟代理人  丙○○
                乙○○
右當事人間因綜合所得稅事件，原告不服財政部中華民國九十一年四月一日台財訴字
第○八九○○八○四九一號訴願決定，提起行政訴訟。本院判決如左：
    主  文
原告之訴駁回。
訴訟費用由原告負擔。
    事實及理由
一、原告為私立中國幼稚園負責人，八十六年度綜合所得稅結算申報，列報其他所得
    新臺幣（下同）五○、○○○元，被告依查得資料核定該幼稚園之收入總額為三
    、一四九、○○○元，並依據八十六年度私人辦理補習班托兒所幼稚園與養護療
    養院所需成本及必要費用標準，減除成本及必要費用七二％後，核定其全年所得
    額八八一、七二○元，並按原告出資額比例二分之一核定其他所得四四○、八六
    ○元，併課其本年度綜合所得稅。原告不服，申經復查結果，獲准追減其他所得
    三一、六二七元，重行核定其他所得金額為四○九、二三三元。原告仍表不服，
    提起訴願亦遭駁回，遂提起本訴訟。其起訴主張略以：原告向萬客隆股份有限公
    司（以下簡稱萬客隆公司）採購經營幼稚園所需之物品，此有萬客隆公司載明品
    名、日期、結帳區及貨號之送貨單五十一張附卷可查。又原告因不諳法律，故將
    發票丟棄，並無保留發票，然因送貨單上載有採購物品之明細，故在申報時才提
    具送貨單作為憑證，而該項採購皆屬事實，且有萬客隆公司出具之證明可參，並
    可向萬客隆公司查證，被告自應採認。至於原告住家與幼稚園共用水電，而遭被
    告減半認列乙節，由於原告所經營之幼稚園園址偏僻，原告及教師張敬秀與其夫
    、其子，及職工武麗等五人住於校園內，實則肩負校園守衛保全之責，故被告就
    水電費二八、八○四元之開銷，應全部認列，不應僅認列二分之一。又有關幼稚
    園教師之薪資未呈報之原因，乃係新舊任老師更替時，其間新任教師係由五至六
    位試用老師中篩選產生，其試用期間三天至三個月不定。再者，因幼稚園規模小
    ，園長係兼任教師、廚工、與家長聯絡等多項工作，薪資登載係不定期，甚至數
    月登記一次，而試用教師工作時間過短，亦不知應以何種方式登載，爰請求將訴
    願決定及原處分均撤銷云云。惟被告則以：原告八十六年度綜合所得稅結算申報
    ，列報其他所得五○、○○○元，被告依查得資料核定其所經營之幼稚園收入總
    額三、一四九、○○○元，減除成本及必要費用七二％，全年所得額八八一、七
    二○元。原告不服，申經復查，被告依其提示之帳冊及憑證查核結果，重核收入
    總額三、一四九、○○○元，費用總額二、三三○、五三三元，全年所得額八一
    八、四六七元。至原告主張購買食品等相關支出金額一二一、六八五元，然因其
    僅提示萬客隆公司之送貨單（品名包括流行細素面女腰帶、短袖襯衫、睫毛膏及
    修容餅等）而非統一發票，非屬合法之原始憑證，被告乃否准認列，並無不合。
    至幼稚園帳列之水電費二八、八○四元，因與住家共用，無法明確劃分，被告依
    財政部訂頒之執行業務所得查核辦法第十五條第一項規定，核認二分之一，亦無
    不合。又有關薪資乙節，被告依原告帳載之支出，未予剔除，全數予以認列，並
    無不合。原告之訴，並無理由，應予駁回等語，資為抗辯。
二、按行為時所得稅法第十四條第一項第九類規定，不屬於營利所得、執行業務所得
    、薪資所得、利息所得、租賃所得、自立耕作、漁牧、林礦之．．．．等各類之
    所得為其他所得，以其收入額減除成本及必要費用後之餘額為所得額，合併計算
    個人之綜合所得總額，課徵個人綜合所得稅。次按，「私人辦理之補習班、幼稚
    園、托兒所、養護、療養院（所），不符合免稅規定者，其所得之查核準用本辦
    法。」「執行業務者租用房屋，其一部份非供執行業務使用者，其非供執行業務
    使用之租金，應按面積比例計算，不予認列，水電瓦斯費，如無法明確劃分，以
    二分之一計算。」「費用及損失，未經取得原始憑證，或經取得而記載事項不符
    者，不予認定。」分別為執行業務所得查核辦法第二條第二項、第十五條第一項
    及第十七條第一項所規定。又「對外營業事項之發生，營利事業應於發生時自他
    人取得原始憑證，如進貨發票，或給與他人原始憑證，如銷貨發票。．．」復為
    稅捐稽徵機關管理營利事業會計帳簿憑證辦法第二十一條第一項所明定。
三、原告起訴雖主張其向萬客隆公司採購經營幼稚園所需之物品，有萬客隆公司載明
    品名、日期、結帳區及貨號之送貨單可參。又原告因不諳法律，故將發票丟棄，
    並無保留發票，然該項採購皆屬事實，亦有萬客隆公司出具之證明為證，被告自
    應採認云云。惟查，原告所經營之私立中國幼稚園，原申報之業務費用部分，列
    報其他費用為一九九、四二八元，其中取具憑證者，為萬客隆公司之送貨單影本
    計一七○、七六八元，固有該送貨單及萬客隆公司出具之證明附卷可稽（註：該
    送貨單中，僅一二一、六八五元核屬幼稚園孩童餐點費中購買食品等相關支出（
    至所購買之物品如：流行細素面女腰帶、短袖襯衫、睫毛膏及修容餅等，核非供
    作幼稚園使用，自應加以剔除），惟送貨單僅是表示銷貨者出貨之相關憑證，究
    難謂係財政部訂頒之稅捐稽徵機關管理營利事業會計帳簿憑證辦法第二十一條第
    一項及執行業務所得查核辦法第十七條第一項規定而可供被告查核之合法憑證。
    再者，萬客隆公司屬於依法使用統一發票之營利事業機構，原告既向使用統一發
    票之營利事業進貨，即負有保留合法憑證之稅法上協力義務。惟原告迄無法提出
    該送貨單所示之發票，亦未出具被告所保留發票之存根，是以，被告以原告所出
    具之萬客隆送貨單非統一發票，核非合法之原始憑證，而不予認列，尚非無據。
    原告主張送貨單具備合法憑證之性質，核不足為採。
四、至於原告主張其所經營之幼稚園園址偏僻，且原告及教師張敬秀與其夫、其子，
    及職工武麗等五人住於校園內，實肩負校園守衛保全之責，故被告就水電費二八
    、八○四元之開銷，應全部認列，不應僅認列二分之一云云。惟查，原告住家與
    幼稚園共用水電，上筆水電費絕無可能全數供幼稚園使用，原告應另行安裝電錶
    用以明確劃分公用或私用，方為正辦；否則在原告無法舉證證明公用水電費比例
    之情況下，被告依據執行業務所得查核辦法第十五條第一項規定以二分之一計算
    ，亦核屬有據。至於原告九十二年一月九日之補充理由狀中，述及對於教師之薪
    資不知如何申報一事，經查依原告所申報之費用中，薪資支出為一、八六○、○
    ○○元，被告自始均全數加以認列，原告於復查階段亦無表示不服，是以，薪資
    支出應非本件行政訴訟所得爭執之標的，原告執此主張，亦不足採。
五、綜上所述，本件被告以原告所出具之送貨單者計有一七○、七六八元，非合法之
    原始憑證，而不予認列上開費用之支出；另有關水電費支出二八、八○四元之部
    分，被告依據執行業務所得查核辦法第十五條第一項規定以二分之一計算，認事
    用法，均無違誤。訴願決定亦予以維持，核無不合。原告起訴意旨，請求撤銷訴
    願決定及原處分，為無理由，應予駁回。又本件為簡易訴訟案件，爰不經言詞辯
    論為之。
六、據上論結，本件原告之訴為無理由，依行政訴訟法第二百三十三條第一項、第二
    百三十六條、第一百九十五條第一項後段、第九十八條第三項前段，判決如主文
    。
中      華      民      國    九十二    年      一      月     三十     日
                              高雄高等行政法院第四庭
                                          法      官  邱政強
右為正本係照原本作成。
如不服本判決，應於送達後二十日內，向本院提出上訴狀並表明上訴理由，如於本判
決宣示後送達前提起上訴者，應於判決送達後二十日內補提上訴理由書（須按他造當
事人人數附繕本）。
提起上訴應預繳送達用雙掛號郵票七份（每份三十四元）。
中      華      民      國    九十二    年      一      月    三十      日
                                          法院書記官  涂瓔純
附註：
行政訴訟法第二百三十五條（第一項、第二項）：
對於適用簡易程序之裁判提起上訴或抗告，須經最高行政法院之許可。
前項許可，以訴訟事件所涉及之法律見解具有原則性者為限。


司法院資訊處製作；財團法人民間司法改革基金會備份。
